【裁判字號】    95,訴,331
【裁判日期】    950811
【裁判案由】    殺人未遂等
【裁判全文】
臺灣嘉義地方法院刑事判決               95年度訴字第331號
公 訴 人  臺灣嘉義地方法院檢察署檢察官
被    告  己○○
選任辯護人  唐淑民律師
上列被告因殺人未遂等案件，經檢察官提起公訴（95年度偵字第
1423號），本院判決如下：
    主  文
己○○未經許可，持有其他可發射子彈具有殺傷力之改造手槍，
累犯，處有期徒刑年拾月，併科罰金新臺幣萬元，罰金如易
服勞役，以新臺幣壹仟元折算壹日，扣案如附表一編號一所示之
改造手槍壹枝及編號六所示之制式子彈壹顆均沒收；又共同以加
害生命、身體之事，恐嚇他人致生危害於安全，累犯，處有期徒
刑壹年，扣案之鋁製球棒壹支沒收。應執行有期徒刑肆年陸月，
併科罰金新臺幣萬元，罰金如易服勞役，以新臺幣壹仟元折算
壹日，扣案如附表一編號一所示之改造手槍壹枝、編號六所示之
制式子彈壹顆及鋁製球棒壹支均沒收之。
    事  實
一、己○○前因侵占案件，經本院以89年度易字第927號判處有
    期徒刑2月確定，於民國（下同）90年7月3日易科罰金執行
    完畢，另因2次竊盜案件，經臺灣板橋地方法院及本院以91
    年度重簡字第5號及91年度易字第147號分別判處有期徒刑6
    月及8月確定，經本院以91年度聲字第502號裁定應執行刑1
    年1月確定，甫於92年11月30日縮刑執行完畢，仍不知惕勵
    ，明知具有殺傷力之各式槍砲彈藥未經中央主管機關許可，
    不得持有，竟未經許可，基於不法持有槍、彈之犯意，於93
    年6、7月間某日，在嘉義縣水上鄉○○村○○鄰○○街41巷59
    號住處，收受其友陳宏誠（已於94年9月25日死亡）所交付
    如附表1編號1所示可發射子彈具有殺傷力之改造手槍1枝（
    下稱編號1手槍，槍枝管制編號0000000000）及如附表1編號
    2至7所示具有殺傷力之之制式子彈5顆及土造子彈6顆（參見
    附表1編號2至7所示），而無故持有之。
二、己○○於95年2月4日清晨2時餘許，由友人乙○○駕駛車牌
    號碼3479-JW號自用小客車搭載繞行嘉義市區，惟乙○○不
    知己○○攜帶上開槍、彈藏放背包中；嗣至同日清晨5時20
    分許，蔡、陳2人行經嘉義市○○路與友愛路口「一番便利
    商店」前，欲購買香煙，將車輛停靠路邊時，險與戊○○所
    駕駛附載辛○○及丁○○之車牌號碼9E-0470號自用小客車
    發生擦撞，乙○○與己○○竟基於毀損他人物品及恐嚇人身
    安全之犯意聯絡，由乙○○持其所有之鋁製球棒1支下車示
    威，砸毀上開9E-0470號小客車車右側前、後、左後車窗及
    後門擋風玻璃，以此加害人身安全之事恐嚇戊○○、辛○○
    及丁○○，使其等心生畏怖，致生危害於安全（此毀損部分
    未據告訴，詳後述），而己○○亦接續逕自持上開槍、彈，
    朝上開9E-0470號小客車車身射擊5發子彈，擊中引擎蓋1 發
    、左前車身1發、左前車門把手旁1發及正後車門2發，以此
    加害生命、身體之事威嚇戊○○等3人，使其等心生畏怖，
    致生危害於安全（此毀損部分未據告訴、起訴），戊○○乃
    加速離去，己○○與乙○○亦駕車逃離現場（乙○○對於己○○持槍之事事先並不知情，乙○○涉案部分由本院另為審
    理）。嗣目擊之路旁商店店員庚○○報警處理，警方於現場
    地上扣得已擊發制式彈殼2顆、已擊發土造金屬彈殼3顆、未
    擊發制式子彈及土造子彈各2顆（參見附表1編號2至5所示）
    ，循線在9E-0470號汽車車內扣得已擊發土造金屬彈頭3 顆
    （參見附表1編號3所示），並循線於同年月14日上午10時許
    ，在嘉義市○○路○段606號雅典汽車旅館311室逮捕己○○
    ，扣得上開球棒1支、編號1改造手槍、如附表1編號6及7所
    示之制式及改造子彈各1顆，查悉上情。
二、案經嘉義市警察局第一分局報告臺灣臺南地方法院檢察署檢
    察官偵查起訴。
    理  由
一、訊據被告己○○對於上開無故持有槍、彈及恐嚇安全之犯罪
    事實承認不諱，核與證人戊○○、辛○○及丁○○於審理中
    、證人庚○○於警詢時及審理中、證人即現場處理員警丙○○與甲○○於審理中結證、證人乙○○於警偵訊時與審理中
    結證之陳述情節大致相符（見警卷第23、24頁，偵卷第22、
    23頁，本院卷第91-124、162-167頁），再有上開球棒1支、
    如附表1編號1至7所示之槍枝（含彈匣）、子彈、彈殼及彈
    頭等物扣案足佐，而該等槍、彈物品經送鑑定，其結果如附
    表1所示，有如附表1所示鑑定書2份在卷可稽（見偵卷第
    34-39、47-57頁），並有槍擊現場、上開9E-0470號小客車
    遭彈擊照片34張在卷足憑（見警卷第36-50頁，本院卷第184
    -185頁），被告之自白與事實相符，可以採信，此部份事證
    明確，被告前揭無故持有槍、彈、恐嚇安全犯行堪以認定。
二、核被告己○○所為，係犯槍砲彈藥刀械管制條例第8條第4項
    之未經許可持有手槍罪、同條例第12條第4項之未經許可持
    有子彈罪及刑法第305條之恐嚇危害安全罪。(一)按意圖犯罪
    而無故持有手槍及子彈，固可認係意圖供犯罪而持有，其持
    有槍、彈與犯特定之罪之間，有方法結果之牽連關係，應依
    刑法第55條之規定，應從一重之罪處斷。但如持有之初，並
    無犯特定之罪之意圖，而係於無故持有行為繼續中，因某種
    原因之介入，始持以犯罪，其為犯特定之罪而持有之行為，
    乃原單純持有繼續犯之一部分，不容割裂而另論以一意圖供
    犯罪而持有罪，更不得因其事後持以犯罪，而追溯至其原單
    純持有部分，合併論以一個意圖供犯罪之用而持有罪，故其
    持有手槍與嗣後所犯特定犯罪之間，並無牽連關係，應分論
    併罰（最高法院90年度台上字第7498號裁判參照）。查被告
    自93年6、7月間起即已持有扣案之手槍，嗣後始持之為上開
    恐嚇安全兼毀損之行為，堪認被告持有扣案槍、彈之初，尚
    無犯恐嚇安全及毀損之意，參酌所引裁判意旨，應分論併罰
    。(二)另按殺人未遂與傷害、恐嚇之區別，係以行為人行兇之
    際，是否存有殺害被害人之意為斷，然被告是否具有殺人之
    故意，本係其內心想法，若非被告自白，外人無從窺知，通
    常僅能由被告行為動機、原因，行諸於外之客觀行為及行為
    當時相關情狀，綜合而為認定。本件公訴意旨以被告持槍射
    擊被害人戊○○等人車輛之行為，乃係基於殺人之未必故意
    為之，而認被告係涉犯殺人未遂罪嫌云云，無非係以被告持
    槍對戊○○等人接續射擊多發子彈，且其中3發子彈已貫穿
    左前車門及正後車門，進入車內，擊中車內戊○○等人之可
    能性極大，堪認被告存有殺人之不確定故意等情為其論據，
    惟被告己○○否認當時開槍存有殺人之意，辯稱：我只是要
    嚇唬對方，才朝對方汽車車身開槍，我沒有向人射擊等語。
    查被告持槍向戊○○所駕車輛射擊之時，被告距離該車僅數
    公尺之情，業經證人戊○○、辛○○及庚○○於審理中證述
    在卷（見本院卷第107、115、119頁），顯見被告當時與戊○○等人距離甚近，其時被告若真有殺人之意，直接透過已
    遭乙○○砸破之車窗部位，逕向數公尺內之戊○○等人身體
    開槍，戊○○等人自當無法倖免，此徵諸被告開槍之彈著位
    置均為戊○○汽車之車身部位，並非由汽車車窗部位射入車
    內之情甚明，故被告關於此部分之所辯，尚非無的，且依證
    人辛○○於審理中亦表示：被告當時應未朝人開槍，否則我
    們就死了，被告開槍只是警告我們，如果被告要射我們，早
    就射了等語（見本院卷第120、121頁），復參之被告與戊○○等人並無深仇大恨，當無致戊○○等人於死之動機，更足
    信被告持槍射擊，其意僅在恐嚇戊○○等人之安全，而非有
    殺害人命之故意，亦無傷人之心，公訴意旨認應成立殺人未
    遂罪嫌，容有未洽，惟恐嚇安全係殺人前之危險階段行為，
    其社會基本事實同一，本院自得逕予變更法條審理。
三、(一)被告行為後，95年6月14日修正公布，同年7月1日施行之
    刑法施行法第1條之1第1項、第2項前段增訂「中華民國94年
    1月7日刑法修正施行後，刑法分則編所定罰金之貨幣單位為
    新臺幣。94年1月7日刑法修正時，刑法分則編未修正之條文
    定有罰金者，自94年1月7日刑法修正施行後，就其所定數額
    提高為30倍。」等內容。而被告所犯之刑法第305條自72年6
    月26日（即罰金罰鍰提高標準條例修正公布日）迄今未修正
    ，其罰金法定刑為「300元」，貨幣單位乃「銀元」，依罰
    金罰鍰提高標準條例第1條前段提高為10倍，實為「銀元3,
    000元」，經折算為「新臺幣9,000元」。刑法施行法於95
    年7月1日施行後，所定罰金之貨幣單位為新臺幣，就其所定
    數額提高為30倍，刑法第305條之罰金法定刑，依該規定折
    算，亦為「新臺幣9,000元」。是刑法施行法前開條文修正
    後，刑法第305條「罪刑」並未變更。刑法施行法第1條之1
    第1項、第2項前段之法律效果乃將刑法分則罰金刑之貨幣單
    位從「銀元」轉換為「新臺幣」，係貨幣單位之準據法，修
    正意旨亦止於釐清吾國先前易生混淆之貨幣單位系統，與罪
    刑無涉，尚無刑法第2條第1項新舊法比較適用之問題，自應
    適用現行有效之法律。(二)(1)本件被告前受有期徒刑之執行完
    畢，5年內「故意」再犯本件有期徒刑以上之竊盜，則依95
    年7月1日修正施行前後刑法第47條新舊法規定，均符合累犯
    之要件，刑罰權規範狀態並無利或不利之變更，不生新舊法
    比較問題，自應適用現行刑法第47條第1項規定，論以累犯
    。(2)復按行為後法律有變更者，適用行為時之法律，但行為
    後之法律有利於行為人者，適用最有利於行為人之法律，刑
    法第2條第1項定有明文。被告行為後，若干法律已有變更，
    本件所涉修正前後法律比較及適用之情形，參如附表2所示
    ；又被告於犯罪時，刑法第42條第2項前段規定：「易服勞
    役以1元以上3元以下折算1日。」又被告行為時之易服勞役
    折算標準，業據修正前罰金罰鍰提高標準條例第2條前段規
    定，就其原定數額提高為100倍折算1日，則被告行為時之易
    服勞役折算標準，應以銀元300元折算1日，即新台幣900元
    折算1日。惟95年7月1日修正公布施行之刑法第42條第3項前
    段規定：「易服勞役以新台幣1,000元、2,000元或3,000元
    折算1日。」比較修正前後之易服勞役折算標準，以修正後
    之規定，較有利於被告，則應依刑法第2條第1項後段規定，
    適用修正後之刑法第42條第3項前段規定，定其折算標準。
    (3)綜合上述及附表，因被告所犯，雖依修正前刑法第33條第
    5款、第51條第5款規定，其法定得予科處之罰金刑最低額度
    較低，且多數有期徒刑合併應執行之刑之最高度刑期亦較低
    ，但因本件未對被告併科予罰金最低刑，且被告所犯罪刑之
    合併最高度有期徒刑亦未超過20年，對被告不生實質之影響
    ，而被告於本件係先受有期徒刑執行完畢，5年內故意再犯
    本件有期徒刑以上之罪之情形（詳見後述），修正前後規定
    均認應構成累犯，皆應加重本刑至2分之1，並無歧異之處，
    惟依修正後刑法第42條第3項前段規定，其易服勞役之折算
    標準較高，綜其全部罪刑之比較，本件自應一體適用被告行
    為後之法律，即依修正後刑法之相關規定予以論處。
四、故被告以1持有行為同時觸犯上開之未經許可持有改造手槍
    罪、未經許可持有子彈罪等2罪名，為想像競合犯，依刑法
    第55條前段之規定，從一重之槍砲彈藥刀械管制條例第8條
    第4項未經許可持有改造手槍罪論處。又被告以1行為恐嚇戊○○等3人，係觸犯數罪名，屬想像競合，應從一重處斷（
    修正後刑法第55條但書之規定，為法理之明文化，非屬法律
    之變更，不生比較適用之問題）。被告與乙○○間，就上開
    砸毀車窗部分有犯意之聯絡及行為之分擔，應為共同正犯；
    繼按共同正犯在其合同意思範圍內所為之行為，固皆應負責
    ，但有逾越其範圍者，對於逾越部分，則其他共犯不負其責
    ，此即所謂共同正犯之過剩，本件並無證據可認乙○○對於
    被告攜槍射擊之行為事先存有認識，則被告開槍恐嚇部分顯
    已逾越原先與乙○○合同砸車恐嚇之犯意範圍，乙○○對於
    被告此等逾越部分之所為自無犯意聯絡及行為分擔，當不負
    責。被告上開與乙○○共同持球棒砸車恐嚇及接續自行開槍
    恐嚇之所為，乃於同時、地實施，侵害相同之戊○○等人法
    益，該等行為之獨立性極為薄弱，依一般社會健全觀念，在
    時間差距上，難以強行分開，在刑法評價上，以視為數個舉
    動之接續施行，合為包括之一行為予以評價，較為合理，屬
    接續犯，而為包括之一罪，附為說明。另被告曾因侵占案件
    ，經本院以89年度易字第927號判處有期徒刑2月確定，於90
    年7月3日易科罰金執行完畢，另因2次竊盜案件，經臺灣板
    橋地方法院及本院以91年度重簡字第5號及91年度易字第147
    號分別判處有期徒刑6月及8月確定，經本院以91年度聲字第
    502號裁定應執行刑1年1月確定，甫於92年11月30日縮刑執
    行完畢之情，有其臺灣嘉義地方法院檢察署刑案資料查註紀
    錄表、臺灣高等法院被告全國前案記錄表在卷可參，其於受
    有期徒刑之執行完畢後5年內再犯本件有期徒刑以上之刑之
    罪，為累犯，依刑法第47條規定，加重其刑。爰審酌被告素
    行，智識程度為國中肄業，擁槍自重，恣意持以外出恐嚇他
    人，目無法紀，率爾對他人汽車射擊數槍，造成民眾心理上
    莫大恐懼，危害社會治安匪淺，應予非難，惟被告犯後已與
    被害人達成和解，獲得被害人之原諒，有和解書1份在卷可
    考（見本院卷第45、46頁），以及犯罪後陳明知錯，非無悔
    意等一切情狀，分別量處各罪如主文所示之刑，並就有期徒
    刑部分定其應執行之刑，且就併科罰金刑部分，依修正後刑
    法第42條第3項前段之規定，諭知易服勞役之折算標準。扣
    案如附表1編號1及編號6所示之改造手槍（彈匣為手槍之主
    要組成零件）及制式子彈1顆，均為違禁物，均應依刑法第
    38條第1項第1款規定沒收。另按物之能否沒收，應以裁判時
    為準。本件判決時，扣案如附表1編號2至5、7所示之子彈均
    已擊發，所餘彈殼及彈頭，已無殺傷力，當不屬違禁物，無
    庸宣告沒收，附此敘明。扣案之鋁製球棒1支，為乙○○所
    有且供本件砸車恐嚇犯罪所用之物，業據乙○○及被告於審
    理中供承在卷（見本院卷第173頁），應依刑法第38條第1項
    第2款、第3項規定沒收。
五、公訴意旨另以：被告己○○與乙○○所為上開砸車恐嚇安全
    之犯行，同時砸毀上開9E-0470號小客車車右側前、後、左
    後車窗及後門擋風玻璃，足以生損害於戊○○，因認被告另
    涉犯刑法第354條之毀損罪等語。惟按刑法第354條之普通毀
    損罪依同法第357條之規定須告訴乃論。而告訴乃論之罪，
    未經告訴者，應諭知不受理判決，刑事訴訟法第303條第3款
    著有明文。查被害人戊○○、辛○○及丁○○並未表示申告
    之意，僅是經警通知，配合警方辦案，製作筆錄，有戊○○
    等3人警詢筆錄在卷可查（見警卷第12-22頁，堪認戊○○等
    3人並未提出告訴。則依前開說明，此部分應諭知不受理之
    諭知，惟此等砸車毀損部分如有罪，與上開恐嚇安全罪間有
    想像競合之裁判上一罪關係，不另為不受理之判決。
據上論斷，應依刑事訴訟法第299條第1項前段、第300條、第303
條第3款，槍砲彈藥刀械管制條例第8條第4項、第12條第4項，刑
法第2條第1項但書、第11條前段、第28條、第305條、第55條、
第47條第1項、第42條第3項、第51條第5款、第38條第1項第1款
、第2款，刑法施行法第1條之1第1項、第2項前段，判決如主文
。
本案經檢察官王振名到庭執行職務。
中    華    民    國    95    年    8     月    11    日
                   刑事第二庭  審判長法  官  夏 金 郎
                                     法  官  黃 義 成
                                     法  官  盧 鳳 田
上列正本證明與原本無異。
如不服本判決，應於判決送達後10日內向本院提出上訴狀（應附
繕本）。告訴人或被害人如對於本判決不服者，應具備理由請求
檢察官上訴，其上訴期間之計算係以檢察官收受判決正本之日期
為準。
中    華    民    國    95    年    8     月    17    日
                                     書記官  楊 國 色
附錄本判決論罪科刑法條：
槍砲彈藥刀械管制條例第8條第4項：
未經許可，持有、寄藏或意圖販賣而陳列第1項所列槍枝者，處3
年以上10年以下有期徒刑，併科新臺幣700萬元以下罰金。
槍砲彈藥刀械管制條例第12條第4項：
未經許可，持有、寄藏或意圖販賣而陳列子彈者，處五年以下有
期徒刑，併科新台幣0000000元以下罰金。
刑法第305條：
以加害生命、身體、自由、名譽、財產之事，恐嚇他人致生危害
於安全者，處2年以下有期徒刑、拘役或3百元以下罰金。
附表1：
┌──┬───────┬───────────────┐
│編號│槍彈          │鑑定文號及鑑定結果            │
├──┼───────┼───────────────┤
│1   │改造手槍1枝（ │(1)文號：內政部警政署刑事警察局│
│    │槍枝管制編號11│  95年2月27日刑鑑字第095002422│
│    │00000000號）  │  1號函（見偵卷第34-39頁）。  │
│    │              │(2)鑑定結果：係由仿BERETTA廠92F│
│    │              │  S型半自動手槍製造之槍枝換裝 │
│    │              │  土造金屬槍管而成之改造手槍，│
│    │              │  機械性能良好，可擊發本件土造│
│    │              │  子彈，認具殺傷力。          │
├──┼───────┼───────────────┤
│2   │制式子彈2顆（ │(1)文號：內政部警政署刑事警察局│
│    │業經擊發）    │  95年4月26日刑鑑字第095002422│
│    │              │  2號函（見偵卷第47-57頁）。  │
│    │              │(2)經鑑定其彈殼2顆認均係已擊發 │
│    │              │  口徑9m m（9*19mm）制式彈殼。│
├──┼───────┼───────────────┤
│3   │土造子彈3顆（ │(1)文號：同編號2。             │
│    │業經擊發）    │(2)經鑑定其彈殼3顆認均係已擊發 │
│    │              │  之土造金屬彈殼；其彈頭3顆認 │
│    │              │  均係已擊發之土造金屬彈頭。  │
├──┼───────┼───────────────┤
│4   │制式子彈2顆（ │(1)文號：同編號1。             │
│    │均經實際試射）│(2)認均係口徑9mm制式子彈，均經 │
│    │              │  實際試射，均可擊發，認均具殺│
│    │              │  傷力。                      │
├──┼───────┼───────────────┤
│5   │土造子彈2顆（ │(1)文號：同編號1。             │
│    │均經實際試射）│(2)認均係具直徑約8.75mm金屬彈頭│
│    │              │  之土造子彈，經實際試射，均可│
│    │              │  擊發，認均具殺傷力。        │
├──┼───────┼───────────────┤
│6   │制式子彈1顆   │(1)文號：同編號1。             │
│    │              │(2)認係口徑9mm制式子彈，認具殺 │
│    │              │  傷力。                      │
├──┼───────┼───────────────┤
│7   │土造子彈1顆（ │(1)文號：同編號1。             │
│    │經實際試射）  │(2)認係具直徑約8.75mm金屬彈頭之│
│    │              │  土造子彈，經實際試射，可擊發│
│    │              │  ，認具殺傷力。              │
└──┴───────┴───────────────┘
附表2：刑法修正施行後新舊法之比較及適用：
說明：一、【新法】：94年1月7日修正，同年2月2日公布，95年
           7月1日施行之刑法。
          【舊法】：94年1月7日修正，同年2月2日公布，95年
           7月1日施行前之刑法。
      二、【最高法院決議】：最高法院95年5月23日第8次刑事
           庭會議決議。
┌──┬──┬───────────┬──┬────────────┐
│編號│條號│新法                  │比較│理由                    │
│    │    ├───────────┤    │                        │
│    │    │舊法                  │結果│                        │
├──┼──┼───────────┼──┼────────────┤
│1   │33  │新條文：              │    │(一)修正後刑法第33條第4款 │
│    │    │主刑之種類如下：      │    │  僅將拘役之計算單位由月│
│    │    │四、拘役：1日以上，60 │    │  更正為日，內容完全相同│
│    │    │    日未滿。但遇有加重│    │  ，無涉刑度加重或減輕，│
│    │    │    時，得加至120日。 │    │  並無法律變更之情形。  │
│    │    │五、罰金：新臺幣1,000 │    │(二)修正前刑法第33條第5款 │
│    │    │    元以上，以百元計算│    │  規定，罰金：1元以上， │
│    │    │    之。              │    │  修正後則提高為，罰金：│
│    │    │                      │    │  新臺幣1,000元以上，以 │
│    │    ├───────────┼──┤  百元計算之，致刑度有加│
│    │    │舊條文：              │ˇ  │  重之情形，應依新刑法第│
│    │    │主刑之種類如下：      │    │  2條第1項前段之規定，適│
│    │    │四、拘役：1日以上，2個│    │  用行為時法（最高法院決│
│    │    │    月未滿。但遇有加重│    │  議參照）。            │
│    │    │    時，得加至4個月。 │    │                        │
│    │    │五、罰金：1元以上。   │    │                        │
├──┼──┼───────────┼──┼────────────┤
│2   │51  │新條文：              │    │新法第51條第5款提高多數 │
│    │  │宣告多數有期徒刑者，於│    │有期徒刑合併應執行之刑不│
│    │    │各刑中之最長期以上，各│    │得逾30年，新法施行後，因│
│    │    │刑合併之刑期以下，定其│    │新法修正後提高合併應執行│
│    │    │刑期。但不得逾30年。  │    │之最高度刑期，較舊法規定│
│    │    ├───────────┼──┤，對行為人更為不利，雖非│
│    │    │舊條文：              │ˇ  │關於罪刑之變更，惟定執行│
│    │    │宣告多數有期徒刑者，於│    │刑為科刑事項，影響及行為│
│    │    │各刑中之最長期以上，各│    │人刑罰之法律效果，屬刑法│
│    │    │刑合併之刑期以下，定其│    │第2條第1項之法律變更，新│
│    │    │刑期。但不得逾20年。  │    │法第51條第5款對行為人不 │
│    │    │                      │    │利，應依新法第2條第1項，│
│    │    │                      │    │適用最有利於行為人之法律│
│    │    │                      │    │，即行為時之舊法；裁判確│
│    │    │                      │    │定前犯數罪，其中一罪在新│
│    │    │                      │    │法施行前者，亦同（最高法│
│    │    │                      │    │院決議）                │
├──┼──┼───────────┼──┼────────────┤
│3   │    │第67條新條文：        │    │新法修正，罰金最低度同時│
│    │    │有期徒刑或罰金加減者，│    │加重之，使法官量刑範圍受│
│    │    │其最高度及最低度同加減│    │到限縮，行為人將受到較舊│
│    │    │之。                  │    │法罰金最低度較高之刑罰，│
│    │    ├───────────┼──┤行為人受處罰之實質內涵顯│
│    │    │第68條舊條文：        │ˇ  │有變更，應屬第2條第1項之│
│    │    │拘役或罰金加減者，僅加│    │法律變更，自應比較新舊法│
│    │    │減其最高度。          │    │，適用最有利行為人之舊法│
│    │    │                      │    │（最高法院決議參照）。  │
└──┴──┴───────────┴──┴────────────┘


司法院資訊處製作；財團法人民間司法改革基金會備份。
